【裁判字號】    99,台上,1839
【裁判日期】    990325
【裁判案由】    業務過失致人於死
【裁判全文】
最高法院刑事判決            九十九年度台上字第一八三九號
上  訴  人  甲○○
上列上訴人因業務過失致人於死案件，不服台灣高等法院台中分
院中華民國九十七年三月四日第二審判決（九十六年度交上訴字
第二一九五號，起訴案號：台灣彰化地方法院檢察署九十五年度
偵字第一○五二七號），提起上訴，本院判決如下：
    主  文
原判決撤銷，發回台灣高等法院台中分院。
    理  由
本件原判決撤銷第一審諭知上訴人甲○○無罪之判決，改判論處
上訴人從事業務之人，因業務上之過失致人於死罪刑（處有期徒
刑陸月，減為有期徒刑參月）；固非無見。
惟查：（一）有罪之判決，應詳為說明其所憑之證據及如何依所
憑之證據而為不利被告認定之理由，否則即有判決理由不備之違
法。原判決事實認定上訴人係駕駛聯結車（下稱甲車），案發當
時行經肇事地點，於變換車道時，疏未注意保持適當之安全距離
及間隔，貿然自內側車道切入外側車道，適有張道江酒後駕駛大
貨車（下稱乙車），亦疏未注意車前狀況，見甲車變換車道，閃
避不及，乙車左前車頭在內、外側車道分向線處追撞甲車之拖車
右後部位，乙車失控橫向駛入內車道，後方內側車道由彭俊沐（
經原審判決無罪確定）駕駛之大貨車（下稱丙車）見狀煞車不及
，丙車左前車頭追撞乙車右後方，致乙車順時鐘倒轉並衝撞中央
分隔島，張道江因而腹腔內出血，於送醫途中傷重死亡等情（原
判決正本第一頁至第二頁）；於理由欄壹、三、(二)說明：「被害
人張道江之煞車痕終點處係向左斜（左輪煞車痕終點位置在內側
車道、右輪煞車痕終點位置在外側車道）；且被害人張道江所駕
車輛受損部分在前左車頭，而被告甲○○受損部位在後右（非正
後）；再二車肇事時所留之碎片、掉落物位置係在內、外車道分
道線附近處等跡證，應足認被害人張道江所駕車輛由後撞及前行
被告甲○○所駕車輛時，係向左斜跨在內、外車道分道線上，被
害人張道江駕駛車輛之前左車頭處，碰撞在前行駛亦同時向右跨
行在內、外車道分道線上之被告甲○○所駕車輛後右位置肇事，
是以被告甲○○所駕車輛係由內車道向右變換外車道尚未完成之
動態中被撞，甚明」（原判決正本第六頁）。依上，原判決係認
定甲車原行駛於內側車道，於變換車道時，疏未注意保持適當之
安全距離及間隔，向右跨行內、外車道分道線上，而乙車亦疏未
注意車前狀況，向左斜跨在內、外側車道分道線上，致自後撞擊
甲車之拖車右後半部肇事等情。但依卷內之道路交通事故現場圖
所載，乙車於外側車道留有二條直線煞車痕，煞車痕與道路呈平
行狀，煞車痕終點處向左斜，煞車痕長達二六點二公尺，右煞車
痕距邊線為○．八公尺；又台灣省車輛行車事故覆議鑑定委員會
函及國立交通大學行車事故鑑定意見書均認定，乙車於肇事前係
行駛在外側車道上，乙車與甲車撞擊地點係在煞車痕急促移位點
上；而原判決於理由內亦予採認（原判決正本第三頁）。倘若無
訛，乙車原行駛在外側車道上，肇事後所留之煞車痕均在外側車
道上，而原判決亦認定二車之撞擊點在外側車道上，則何以乙車
之煞車痕終點處係向左斜及碎片、掉落物位置係在內、外車道分
道線附近而認定二車相撞時，乙車係向左斜及甲車係向右，二車
均跨於內、外車道分道線上而相撞？原判決並未詳為說明其認定
之理由，已有判決理由不備之違法。又依卷內資料，乙車車寬為
二二三公分，甲車車寬為二五○公分（第一審卷第五十五頁至第
五十六頁，原審卷第八十八頁至第八十九頁），而乙車右煞車痕
距邊線為○．八公尺，為如前述，則原判決認定二車撞擊處之煞
車痕急促移位點，該處乙車之左煞車痕，距內、外車道分道線有
多寬？又其左輪胎距其左邊車身有多寬？另乙車右煞車痕距外側
車道邊線有多寬？其右輪胎距其右邊車身有多寬？上開與認定乙
車追撞甲車時，二車是否均有跨在內、外車道分道線上有關。原
審未予釐清，遽行判決，亦嫌速斷。（二）有罪之判決書，就被
告主張對其有利之證據不予採納者，依刑事訴訟法第三百十條第
二款之規定，應說明其理由，否則即屬判決理由不備之違法。原
判決於理由欄壹、三、(二)、６說明：「國立交通大學行車事故鑑
定意見書……對於被告甲○○車輛與被害人張道江車輛之撞擊位
置，認為甲○○車輛係正後方受損，顯與卷附現場照片上甲○○
駕駛聯結車之拖車右半部位保險桿明顯已因撞擊而凹陷，而有不
符，該鑑定報告對於被告甲○○車禍發生時之行車動線認定顯與
卷附事證不符，此部分鑑定結果，實難採認」（原判決正本第九
頁至第十頁）。但依卷內資料，國立交通大學行車事故鑑定意見
書載：「聯結車（即甲車）之拖車正後方受損，係後方遭撞擊型
態，且尾燈上方平台中央段疑似遺有白色玻璃碎粒，則研判應係
後方大貨車（指乙車）之前擋風玻璃碎粒。大貨車前保險桿呈全
面擊損狀，前方ＴＯＹＯＴＡ標誌處遺有橫向直線狀壓痕，比對
聯結車之拖車正後方，推斷前保險桿係撞擊拖車後保險桿、橫向
直線狀壓痕係推撞拖車尾燈上方平台結構所致」，原判決就上開
鑑定關於甲車被撞擊處所載內容，究如何與事實不符，而不足以
採納？又如何認定甲車之拖車被撞擊處係在右後部位？均未詳為
說明，自有判決理由不備之違法。究甲車之拖車被撞擊處係在正
後方或右半部，此與認定當時甲車有無向右變換車道有關，非不
得依卷內資料詳予釐清，原判決遽為上訴人不利之認定，亦有違
誤。綜上，應認原判決有撤銷發回之原因。
據上論結，應依刑事訴訟法第三百九十七條、第四百零一條，判
決如主文。
中    華    民    國  九十九  年    三    月  二十五  日
                      最高法院刑事第七庭
                          審判長法官  林  永  茂
                                法官  蘇  振  堂
                                法官  蕭  仰  歸
                                法官  林  立  華
                                法官  徐  昌  錦
本件正本證明與原本無異
                                      書  記  官
中    華    民    國  九十九  年    三    月  三十一  日
                                                      K

司法院資訊處製作；財團法人民間司法改革基金會備份。
